【裁判字號】    97,訴,1121
【裁判日期】    970520
【裁判案由】    藥事法
【裁判全文】
臺灣板橋地方法院刑事判決              97年度訴字第1121號
公  訴  人  臺灣板橋地方法院檢察署檢察官
被      告  甲○○
                    國民
                    （在臺灣雲林監獄受刑中）
上列被告因違反毒品危害防制條例案件，經檢察官提起公訴（97
年度偵字第5621號），本院於準備程序進行中，被告就被訴事實
為有罪之陳述，經告知被告簡式審判程序之旨，並聽取當事人之
意見後，裁定進行簡式審判程序判決如下：
    主  文
甲○○連續明知為禁藥，而轉讓，累犯，處有期徒刑捌月。減為
有期徒刑肆月。
    事  實
一、甲○○前因施用毒品案件，經本院以93年度簡字第3806號判
    處有期徒刑5 月，如易科罰金，以銀元300 元折算1 日確定
    ，於民國94年4 月26日易科罰金執行完畢，猶不知檢束慎行
    。其明知甲基安非他命為毒品危害防制條例所規範之第二級
    毒品，不得非法持有及轉讓，並經行政院衛生署明令公告列
    為禁藥管理（按甲基安非他命業經行政院衛生署於69年12月
    8 日以衛署藥字第301124號公告自69年12月8 日起禁止輸入
    、製造，自70年6 月1 日起禁止販賣，更於75年7 月11日以
    衛署藥字第597627號公告一概禁止使用，並在79年10月9 日
    以衛署藥字第904142號函明令公告列為禁藥），不得轉讓，
    竟仍基於轉讓禁藥第二級毒品甲基安非他命（起訴書誤載為
    安非他命）之概括犯意，分別於95年2 月初某日、同年3 月
    初某日，在臺北縣三重市○○路海霸王餐廳附近及臺北縣蘆
    洲市○○路路邊，於王喜中所駕駛不詳車號之車內，提供自
    己所有之甲基安非他命少許（每次大約可以吸2 、3 口之量
    ），無償轉讓予王喜中供其施用計2 次（未達毒品危害防制
    條例第8 條第6 項所規定之一定數量）。嗣於95年3 月15日
    中午12時許，為警持搜索票在臺北縣蘆洲市○○路546 號3
    樓其租處查獲甲○○與王喜中涉有施用毒品之犯行（2 人施
    用毒品罪嫌部分均由檢察官另案偵辦），並扣得第二級毒品
    甲基安非他命（起訴書誤載為第一級毒品海洛因）1 包（毛
    重0.4 公克）、第二級毒品甲基安非他命13包（共毛重7.15
    公克）、吸食器2 組、電子磅秤1 台、分裝袋5 包等物（均
    由檢察官另案聲請宣告沒收）。
二、案經海岸巡防總局北部地區巡防局移送臺灣板橋地方法院檢
    察署檢察官偵查起訴。
    理  由
一、上揭事實，業據被告於本院審理時供承不諱，核與證人王喜
    中於偵查中（見臺灣板橋地方法院檢察署97年度他字第344
    號偵查卷第11至13頁）及本院另案（95年度訴字第3506號）
    審理時（見本院95年度訴字第3506號卷第131 至132 頁、第
    142 頁）所結證之情節相符，並有臺灣板橋地方法院檢察署
    95年度毒偵緝字第499 號不起訴處分書1 份、扣案物照片（
    見臺灣板橋地方法院檢察署95年度偵字第6530號偵查卷第42
    至44頁）及法務部調查局鑑定通知書1 份附卷可稽，復有如
    事實欄所述之扣案物扣案可佐。事證明確，被告之犯行堪以
    認定。
二、按甲基安非他命固為毒品危害防制條例第2 條第2 項第2 款
    所規定之第二級毒品，不得非法持有及轉讓。惟甲基安非他
    命前亦經中央衛生主管機關行政院衛生署於68年7 月7 日以
    衛署藥字第221433號函、69年12月8 日以衛署藥字第301124
    號函公告列為不准登記藥品及禁止使用，復於75年7 月11日
    以衛署藥字第597627號函重申公告禁止使用之意旨，再於79
    年10月9 日以衛署藥字第904142號函禁止於醫療上使用，此
    有該署75年7 月11日衛署藥字第597627號函、79年10月9 日
    衛署藥字第904142號函各1 紙在卷可稽，是甲基安非他命亦
    屬藥事法第22條第1 項第1 款所規定之禁藥，亦不得轉讓。
    次按藥事法第83條第1 項轉讓禁藥罪之法定刑為7 年以下有
    期徒刑，得併科500 萬元以下罰金，較毒品危害防制條例第
    8 條第2 項轉讓第二級毒品罪之法定刑為重，藥事法第83條
    第1 項係於93年4 月21日修正公布，同年月23日施行，為毒
    品危害防制條例之後法，而毒品之範圍尚包括影響精神物質
    與其製品，至藥事之管理，亦非僅止於藥品之管理，毒品未
    必係經公告之禁藥，禁藥亦未必為毒品，毒品危害防制條例
    與藥事法二者，並無必然之特別法與普通法關係，故除有轉
    讓之第二級毒品達毒品危害防制條例第8 條第6 項之一定數
    量，經依法加重後之法定刑較藥事法第83條第1 項之法定刑
    為重之情形外，因藥事法第83條第1 項為後法，且為重法，
    應優先適用藥事法處罰（臺灣高等法院暨所屬法院94年法律
    座談會刑事類提案第8 號結論意旨參照）。
三、核被告所為，均係犯藥事法第83條第1 項之轉讓禁藥罪。其
    持有甲基安非他命之低度行為，為轉讓之高度行為所吸收，
    不另論罪。被告分別於95年2 月初某日、同年3 月初某日，
    在上開地點轉讓禁藥甲基安非他命之行為，係在刑法部分條
    文於95年7 月1 日修正施行前所為者。按修正後刑法第2 條
    第1 項規定：「行為後法律有變更者，適用行為時之法律。
    但行為後之法律有利於行為人者，適用最有利於行為人之法
    律」，上揭條文係規範行為後法律變更所生新舊法律比較適
    用之準據法，於刑法修正施行後，應適用上揭條文之規定，
    為「從舊從輕」之比較。次按修正前刑法第56條原規定：「
    連續數行為而犯同一罪名者，以一罪論。但得加重其刑至二
    分之一」，修正後之刑法已刪除上開連續犯之條文規定。被
    告先後2 次轉讓禁藥甲基安非他命之犯行，均係基於概括犯
    意反覆為之（詳下述），依修正前刑法第56條連續犯之規定
    ，僅以一轉讓禁藥罪論，並得加重其刑，而修正後之刑法既
    已刪除上開連續犯之規定，則被告多次轉讓禁藥安非他命之
    犯罪行為，即應就各次轉讓行為分別論罪科刑，再依數罪併
    罰之規定分論併罰。比較新舊法之結果，修正後之規定，並
    未較有利於被告，揆諸前揭說明，本件被告之轉讓禁藥甲基
    安非他命犯行，自應適用被告行為時即修正前之刑法規定。
    又修正後刑法第47條第1 項規定：「受徒刑之執行完畢，或
    一部之執行而赦免後，5 年以內故意再犯有期徒刑以上之罪
    者，為累犯，加重本刑至二分之一」，與修正前同條規定：
    「受有期徒刑之執行完畢，或受無期徒刑或有期徒刑一部之
    執行而赦免後，5 年以內再犯有期徒刑以上之罪者，為累犯
    ，加重本刑至二分之一」不同，而本案被告再犯本罪既係出
    於故意，無論依修正前後刑法第47條之規定均構成累犯，經
    新舊法比較結果，修正後刑法並未較有利於被告。被告先後
    2 次轉讓禁藥之犯行，時間緊接，罪名相同，顯係基於概括
    犯意而為，應依連續犯之規定論以一罪，並加重其刑。被告
    曾受如事實欄所述有期徒刑之執行完畢，此有臺灣板橋地方
    法院檢察署刑案資料查註紀錄表、臺灣高等法院被告前案紀
    錄表在卷可稽，其於5 年以內故意再犯本件有期徒刑以上之
    罪，為累犯，應依法遞加重其刑。爰審酌被告有上開構成累
    犯之前科，其轉讓禁藥甲基安非他命予他人施用，足以助長
    吸毒歪風，戕害他人身心健康，並對社會造成重大危害，兼
    衡被告之品行、智識程度、生活狀況、犯罪之動機、目的、
    手段、次數及轉讓甲基安非他命之數量、犯罪所生之危害及
    犯罪後坦承之態度等一切情狀，量處如主文所示之刑，以示
    懲儆。又被告犯罪時間，在96年4 月24日以前，與中華民國
    九十六年罪犯減刑條例第2條第1項第3 款之規定相符，合於
    減刑條件，應依法減其宣告刑二分之一。
四、至扣案之第二級毒品甲基安非他命（起訴書誤載為第一級毒
    品海洛因）1 包（毛重0.4 公克）、第二級毒品甲基安非他
    命13包（共毛重7.15公克）、吸食器2 組、電子磅秤1 台、
    分裝袋5 包等物，均係被告所有供其施用毒品所用之物，業
    據被告供明在卷，且均由檢察官另案聲請宣告沒收，故不予
    宣告沒收銷燬或沒收，併予明。
據上論斷，應依刑事訴訟法第273 條之1 第1 項、第299 條第1
項前段、藥事法第83條第1 項、刑法第11條前段、第2 條第1 項
前段、修正前刑法第56條、第47條第1 項、中華民國九十六年罪
犯減刑條例第2 條第1 項第3 款、第7條，判決如主文。
本案經檢察官黃佳權到庭執行職務。
中    華    民    國    97    年    5     月    20    日
                  刑事第二庭    法  官  楊千儀
上列正本證明與原本無異。
如不服本判決，應於判決送達後10日內明上訴理由，向本院提
出上訴狀（應附繕本），上訴於臺灣高等法院。
                                書記官  林美萍
中    華    民    國    97    年    5     月    20    日
附錄本案論罪科刑法條全文
藥事法第83條
明知為偽藥或禁藥，而販賣、供應、調劑、運送、寄藏、牙保、
轉讓或意圖販賣而陳列者，處7 年以下有期徒刑，得併科新臺幣
5 百萬元以下罰金。
犯前項之罪，因而致人於死者，處7 年以上有期徒刑，致重傷者
，處3 年以上12年以下有期徒刑。
因過失犯第1 項之罪者，處2 年以下有期徒刑、拘役或科新臺幣
30萬元以下罰金。
第1 項之未遂犯罰之。


司法院資訊處製作；財團法人民間司法改革基金會備份。
